【裁判字號】    92,訴,378
【裁判日期】    920227
【裁判案由】    履行契約
【裁判全文】
臺灣臺北地方法院民事判決  九十二年度訴字第三七八號
    原      告    甲○○
    訴訟代理人    朱正剛律師
    被      告    乙○○
    訴訟代理人    梁開天律師
                  馬惠美律師
    複  代理人    黃雍晶律師
右當事人間請求履行契約事件，本院判決如左：
    主      文
被告應給付原告港幣拾貳萬元及自民國九十二年一月十七日起至清償日止，按週年
利率百分之五計算之利息。
訴訟費用由被告負擔。
本判決於原告以新台幣肆拾捌萬元為被告供擔保後，得假執行。
    事      實
甲、原告方面：
壹、聲明：如主文第一項所示，及為以供擔保為條件之假執行宣告。
貳、陳述：兩造於民國八十四年以前，因買賣、借貸等原因關係而互有資金往來，於
    八十五年間，雙方香港會算債權債務關係，確認被告應給付原告港幣三十二萬元
    ，為此被告簽發以香港美國大通銀行為付款人，票號為一八三六五四之支票一紙
    予原告，作為確認債權金之憑證，由因被告在香港付不出此債權金，雙方協議回
    台灣再付給債權人，因而在此支票背面背書保證，由被告簽發支票予原告做為債
    權憑證之事實可知，被告依兩造間之協議，確實付有給付原告港幣三十二萬元之
    義務，惟自兩造達成協議迄今，被告均未履行其承認，屢經催討，被告均置之不
    理，為此提起本件訴訟。
參、證據：提出支票影本一份。
乙、被告方面：
壹、聲明：原告之訴及假執行之聲請均駁回。
貳、陳述：原告自始至終對其主張買賣及借貸關係之法律事實全未說明，其買賣金額
    、借貸金額各為多少混沌未明，甚至無法提出相關之買賣契約、借貸契約以供佐
    證，且猶未檢具其業依民法第四百七十五條規定，交付借款或其他代替物予被告
    之任何憑證，以實其說顯然就其主張之事實未盡舉證之責。另依原告所附之證物
    支票，即以香港美國大通銀行為付款人，票號為一八三六五四號之支票所示，其
    發票人為「PILOT HANDBAGS MANUFACTURER  CO.（百樂箱包公司）」，而非被告
    ，要難證明原告、被告之間存有任何買賣、借貸之法律關係，是被告並無給付原
    告港幣三十二萬元之義務。
    理      由
一、原告起訴主張兩造於八十四年以前，因買賣、借貸等原因關係而互有資金往來，
    於八十五年間，雙方香港會算債權債務關係，確認被告應給付原告港幣三十二萬
    元，被告並簽發以香港美國大通銀行為付款人，票號為一八三六五四之支票一紙
    予原告，作為確認債權金之憑證，由因被告在香港付不出此債權金，雙方協議回
    台灣再付給債權人，因而在此支票背面背書保證，則被告依兩造間之協議，確實
    付有給付原告港幣三十二萬元之義務，惟自兩造達成協議迄今，被告均未履行其
    承認，屢經催討，被告均置之不理，為此提起本件訴訟。
    被告則以原告應舉證證明兩造間確有買賣、借貸之法律關係存在，再系爭支票亦
    非被告簽發，被告並無給付原告港幣三十二萬元之義務。
二、原告主張兩造因買賣、借貸之原因關係互有資金往來，於八十五年間於香港會算
    債權債務關係，確認被告應給付原告港幣三十二萬元之事實，業據其提出支票影
    本一份為證，並主張系爭支票係以被告為法定代理人之百樂箱包公司所簽發，票
    載金額為港幣三十二萬元，並經被告背書，顯然兩造間確有履行債務之協議等語
    。被告對支票上之簽名並不爭執，惟辯稱原告應舉證證明兩造間確有買賣或借貸
    之法律關係存在。按票據之實質原因甚多，或為贈與，或為買賣，或為確保當事
    人間已存在之法律關係，或為消滅已存在之法律關係，不勝枚舉；然若無一定之
    原因關係，發票人絕少無端簽發票據。系爭支票係以被告為法定代理人之百樂箱
    包公司所簽發，並經被告背書，原告為合法之執票人一節，既為被告所不爭執，
    則被告為系爭支票之背書人，就票據之法律關係而言，對執票之原告應負背書人
    之責任，若非被告與原告間有一定之原因關係，衡情被告應無在以其任法定代理
    人之公司所簽發之支票上背書，並將支票交予原告之理，自堪信原告主張其與被
    告間有被告應給付原告港幣三十二萬元之協議存在，故被告在系爭港幣三十二萬
    元之支票背面背書，再將支票交予原告等情為真實，原告就兩造間有被告應給付
    原告港幣三十二萬元之協議存在，已盡其舉證責任。被告對原告合法執有系爭支
    票等情既未爭執，惟其未說明係另基於何原因背書並交付系爭支票予原告，僅空
    言否認，自不足採。
三、從而，原告依兩造間之協議，請求被告給付港幣三十二萬元及自起訴狀繕本送達
    翌日即九十二年一月十七日起至清償日止，按週年利率百分之五計算之利息，為
    有理由，應予准許。
四、原告陳明願供擔保，聲請宣告假執行，經核並無不合，爰酌定相當之擔保金額，
    一併准許之。
五、結論：原告之訴為有理由，依民事訴訟法第七十八條、第三百九十條第二項，判
    決如主文。
中      華      民      國    九十二    年      二      月    二十七    日
                              民事第五庭法      官
右為正本係照原本作成
如對本判決上訴，須於判決送達後廿日內向本院提出上訴狀
中      華      民      國    九十二    年      二      月    二十四    日
~B法院書記官  莊滿美


司法院資訊處製作；財團法人民間司法改革基金會備份。
